【裁判字號】    99,台上,2640
【裁判日期】    990429
【裁判案由】    違反毒品危害防制條例等罪
【裁判全文】
最高法院刑事判決            九十九年度台上字第二六四０號
上   訴   人  台灣高等法院檢察署檢察官
上訴人即被告  甲○○
選 任辯護 人  陳世杰律師
上列上訴人等因被告違反毒品危害防制條例等罪案件，不服台灣
高等法院中華民國九十九年一月二十一日第二審判決（九十八年
度上訴字第一八六四號，起訴案號：台灣士林地方法院檢察署九
十七年度偵字第八三九三號），提起上訴，本院判決如下：
    主  文
原判決關於意圖販賣而持有第二級毒品部分撤銷，發回台灣高等
法院。
其他上訴駁回。
    理  由
一、撤銷發回（意圖販賣而持有第二級毒品）部分：
本件原判決撤銷第一審關於上訴人即被告甲○○（下稱被告）意
圖販賣而持有第二級毒品部分之科刑判決，改判仍論處被告意圖
販賣而持有第二級毒品罪刑（處有期徒刑壹年陸月）；固非無見
。
惟查：（一）科刑之判決，應在所論處實體法之法定本刑內為刑
之量定；如有加重或減輕之事由，仍應在依法加重或減輕後之法
定刑度範圍內量定其刑，否則其判決即屬違法。又有期徒刑、拘
役、罰金減輕者，減輕其刑至二分之一，刑法第六十六條亦定有
明文。本件原判決認定被告有其事實欄一、(二)所載之意圖販賣而
持有第二級毒品犯行，因認被告此部分係犯毒品危害防制條例第
五條第二項之罪；又被告於偵查及審判中均自白此部分犯行，乃
依同條例第十七條第二項規定減輕其刑後，量處有期徒刑一年六
月。但犯毒品危害防制條例第五條第二項之罪，係處五年以上有
期徒刑，得併科新台幣（下同）五百萬元以下罰金，原判決依同
條例第十七條第二項規定減輕其刑，縱減輕至二分之一，其最輕
本刑應為二年六月以上有期徒刑，乃原判決竟量處有期徒刑一年
六月，自有適用法則不當之違法。（二）販賣毒品罪，只須以營
利為目的，將毒品販入或販出，其犯罪即已完成，並不以販入復
販出為必要。至意圖販賣而持有毒品罪，係指行為人原無販賣營
利之意圖，於購入或因其他原因取得毒品後，始另行起意販賣營
利者而言。原判決事實欄一、(二)認定被告為供己施用，於民國九
十七年六月二十三日晚上十時許，以一萬七千元價格向不詳姓名
男子「阿賢」購入第二級毒品甲基安非他命十二包（合計驗餘淨
重2.2798公克）後，因欠缺資金週轉，竟另起販賣毒品以牟利之
犯意，將上開毒品及其所有供秤重分裝毒品使用之電子磅秤一個
及夾鍊袋七十一只，放入所有之化妝箱內，於同年六月二十四日
上午某時許，將該化妝箱攜往位於台北縣淡水鎮○○路二０五巷
四號「原動力網咖」，置於編號17號電腦桌下伺機販賣，而為警
查獲等情；因認被告此部分所為係犯毒品危害防制條例第五條第
二項之意圖販賣而持有第二級毒品罪。倘若非虛；被告既能一次
以一萬七千元購入十二包之毒品，未久即將毒品及分裝袋、電子
秤一同攜出，伺機販賣，則被告自白其係為供己施用而購買後，
始因欠缺資金週轉另行起意販賣，是否合乎經驗法則？況依原判
決事實欄一、(一)之認定，被告早於同年三、四月間，以牟利之犯
意，以每四公克一萬六千元之價格販入甲基安非他命後，先後販
賣予李維哲、蕭文科、連俊偉等人五次，是被告前已有以牟利販
入毒品後予以販賣之犯行，嗣亦以相同手法一次付款而販入十二
包毒品，未久即攜帶外出伺機販賣，則被告是否於販入之初即有
販賣之犯意？或於販入後始另行起意販賣？自應詳為釐清。原審
未深入究明，遽採信被告之自白而為判決，自嫌速斷，其採證亦
難謂適法。綜上，應認原判決關於意圖販賣而持有第二級毒品部
分有撤銷發回之原因。
二、駁回（販賣第二級毒品）部分：
按刑事訴訟法第三百七十七條規定：上訴於第三審法院，非以判
決違背法令為理由不得為之；是提起第三審上訴，應以原判決違
背法令為理由，係屬法定要件；如果上訴理由書狀並未依據卷內
訴訟資料具體指摘原判決不適用何種法則或如何適用不當，或所
指摘原判決違法情事顯與法律規定得為第三審上訴理由之違法情
形不相適合時，均應認其上訴為違背法律上之程式，予以駁回。
本件原判決撤銷第一審關於被告販賣第二級毒品部分之科刑判決
，改判仍論處被告販賣第二級毒品罪刑五罪（各處有期徒刑參年
陸月）；已詳敘其認定所憑之證據及認定之理由；自形式上觀察
，原判決並無違背法令之情形。被告之上訴意旨略稱：(一)依被告
之供述，其販入甲基安非他命之價格係每四公克一萬六千元至二
萬元，即平均每０．一公克為四百元至五百元，而依原判決之認
定，被告係以每０．一公克五百元販賣予李維哲、蕭文科、連俊
偉三人，則被告並未獲有利潤，況李維哲等人均供稱每包買五百
元，並不知道毒品之重量，且李維哲於第一審更證稱友人說被告
不會賺其錢等語，是並無證據足認被告有以高於販入之價格販出
毒品，原判決未斟酌上開有利於被告之證據，遽認被告係意圖營
利而販賣毒品，有理由不備及採證違背證據法則之違法。(二)本件
第一審判決認被告犯販賣第二級毒品五罪，各量處有期徒刑三年
六月，並與被告所犯之意圖販賣而持有第二級毒品罪所處有期徒
刑二年六月，定應執行有期徒刑六年；原判決亦認被告係犯上開
六罪，竟定應執行有期徒刑八年，雖檢察官亦不服第一審判決，
提起上訴，但原判決認定之事實及所適用之法條與第一審皆無不
同，況原判決更認被告合於毒品危害防制條例第十七條第二項規
定而減輕其刑，如此，其定應執行刑豈會反重於第一審？原判決
顯違反刑事訴訟法第三百七十條規定之不利益變更禁止原則等語
。
惟查：原判決依憑被告之自白，證人李維哲於偵查中及第一審之
證述，蕭文科及連俊偉於偵查中之證述，被告分別與李維哲等人
間之行動電話通訊監察錄音光碟及其譯文等證據，詳為說明被告
有本件五次販賣甲基安非他命犯行（販賣予李維哲、連俊偉各二
次，販賣予蕭文科一次，詳如原判決附表所示）之認定理由。經
核俱與卷內資料相符。又販賣毒品祇要基於營利之意圖，而有販
入或販出毒品之行為即足成立，並不以果真獲有利益為必要。被
告於原審就起訴所指其係基於牟利之犯意，以四公克一萬六千元
之價格販入甲基安非他命，而以每０．一公克五百元之價格販出
之事實，均坦承不諱，原判決乃據以認定，其所為係屬販賣第二
級毒品，於法並無不合。至被告實際販入之價格如何、其是否果
真獲有利潤等，均不影響原判決此部分之認定。另刑事訴訟法第
三百七十條前段不利益變更禁止原則，係指「由被告上訴或為被
告之利益而上訴者，第二審法院不得諭知較重於原審（指第一審
）判決之刑」而言，但如檢察官有為被告之不利益而上訴之情形
，即無不利益變更禁止原則之適用。本件第一審判決雖就被告犯
販賣第二級毒品五罪及意圖販賣而持有第二級毒品共六罪，定應
執行有期徒刑六年，但檢察官以第一審適用刑法第五十九條規定
減輕其刑不當及定應執行之刑過輕為由，為被告之不利益，提出
第二審上訴，而原審經審理結果，認上訴人係犯上開六罪，未適
用刑法第五十九條規定，而改依毒品危害防制條例第十七條第二
項規定減輕其刑，並說明「檢察官上訴，認原審（指第一審）定
執行刑太輕，非無理由」（原判決正本第八頁），因而就被告所
犯六罪定應執行刑為有期徒刑八年，經核並無違反刑事訴訟法第
三百七十條規定之不利益變更禁止原則。況本院將原判決關於意
圖販賣而持有第二級毒品部分撤銷發回更審，其定應執行刑即失
所附麗。上訴意旨(一)(二)或就原審採證認事之適法職權行使及原判
決已說明之事項，再為事實上之爭辯，或係徒憑己見，誤解法律
，漫事指摘，應認被告關於販賣第二級毒品部分之上訴違背法律
上之程式，予以駁回。
據上論結，應依刑事訴訟法第三百九十七條、第四百零一條、第
三百九十五條前段，判決如主文。
中    華    民    國  九十九  年    四    月  二十九  日
                      最高法院刑事第七庭
                          審判長法官  林  永  茂
                                法官  蘇  振  堂
                                法官  蕭  仰  歸
                                法官  林  立  華
                                法官  徐  昌  錦
本件正本證明與原本無異
                                      書  記  官
中    華    民    國  九十九  年    五    月    五    日
                                                      ｍ

司法院資訊處製作；財團法人民間司法改革基金會備份。
